臺灣高等法院刑事判決　　　　　　　 100年度上訴字第2447號
上　訴　人
即　被　告　賴忠裕
選任辯護人　李宗益律師
　　　　　　陳俊隆律師
上列上訴人因違反毒品危害防制條例案件，不服臺灣桃園地方法
院100 年度訴字第311 號，中華民國100 年6 月22日第一審判決
（起訴案號：臺灣桃園地方法院檢察署100 年度偵字第2886號、
第8888號），提起上訴，本院判決如下：
    主  文
上訴駁回。
    事  實
一賴忠裕前於民國86年間，因肅清煙毒條例案件，經本院於85年
  12月14日以85年度上訴字第4129號分別判處有期徒刑3 年2 月
  、7 月、4 月，並定應執行刑有期徒刑3 年11月確定。復於86
  年間，再因肅清煙毒條例案件，經台灣桃園地方法院以86年度
  訴字第151 號判處有期徒刑3 年6 月確定。前開2 案之刑接續
  執行，其於86年4 月29日入監服刑，於89年5 月12日假釋出監
  ，假釋期內，再因違反毒品危害防制條例案件而經撤銷假釋，
  再於92年3 月14日入監執行前開2 案之殘刑4 年20日，甫於96
  年1 月12日縮刑期滿執行完畢出監。詎不知悔改，明知海洛因
  係毒品危害防制條例所列管之第一級毒品，非經許可，不得擅
  自販賣、持有，竟基於販賣第一級毒品海洛因以營利之犯意，
  於100 年1 月13日凌晨1 時38分18秒，接獲張美珠以門號0000
  000000行動電話，撥打其使用之門號0000000000行動電話聯繫
  後，於該日凌晨1 時50分許，在其桃園縣桃園市○○路○ 段
  975 巷141 弄89號住處，以新台幣（下同）1000元之價格，販
  賣淨重約0.2 公克之海洛因1 包予張美珠，並將該包海洛因交
  予應張美珠之託前來取貨之徐春發（原審判決漏未說明徐春發
  前往取海洛因，應予補充；另徐春發係幫忙拿取張美珠所購買
  之海洛因，起訴書認該次賴忠裕係販賣予張美珠、徐春發2 人
  ，應有誤會）。嗣為警於100 年1 月21日下午4 時許，持臺灣
  桃園地方法院檢察署檢察官核發之拘票在賴忠裕上址住處前拘
  提賴忠裕，並持台灣桃園地方法院核發之搜索票，在其上開住
  處搜索，扣得如附表一編號1 至12所示之物，而悉上情。
二案經桃園縣政府警察局龜山分局報請臺灣桃園地方法院檢察署
  檢察官偵查起訴。
    理  由
一程序部分：
(一)本院審理範圍：
  被告賴忠裕原就原審所為其100 年1 月13日、同年月16日及19
  日之販賣海洛因罪刑提起上訴（本院卷第33頁背面），嗣於本
  院審理時撤回對100 年1 月16日及19日販賣海洛因罪刑之上訴
  （本院卷第59、61頁）。是本件本院審理範圍為被告100 年1
  月13日販賣海洛因之犯行。
(二)證據能力：
  1.供述證據部分：
    本判決下列認定事實所憑被告以外之人於審判外所為之陳述
    ，檢察官、被告，及其選任辯護人於本院準備程序均表示同
    意有證據能力，並同意引用為證據（本院卷第33頁背面、第
    34頁）。本院審酌本案證據資料作成時之情況，核無違法取
    證或其他瑕疵，證據力亦無明顯過低之情形，認為以之作為
    證據為適當，依刑事訴訟法第159 條之5 規定，自均得作為
    證據。
  2.以下援用之通訊監察錄音，為聲請法院核發，而依法實施通
    訊監察所得之證據，此有卷附台灣桃園地方法院通訊監察書
    在卷可參（第8888號偵查卷第60-63 頁），檢察官、被告及
    其選任辯護人對該通訊監察錄音譯文之真實性亦不爭執，經
    本院踐行提示前揭監聽譯文供檢察官、被告及其選任辯護人
    辨認及告以要旨，使其表示意見等程序並為辯論（本院卷第
    34、58頁），該監聽譯文自有證據能力。
  3.至非供述證據部分，檢察官、被告及其選任辯護人亦均不爭
    執證據能力，且均無違反法定程序取得之情形，自亦均有證
    據能力。
二實體部分：
  訊據上訴人即被告賴忠裕，固不否認於100 年1 月13日凌晨1
  時38分18秒，有與張美珠電話聯繫等情不諱，惟辯稱該日並無
  與張美珠有買賣海洛因之交易云云。辯護人則為被告利益辯稱
  ：依證人徐春發於警詢所為該次未拿到海洛因之證詞，顯示該
  次未交易云云。經查：
  (一)100 年1 月間被告持用門號0000000000之行動電話；張美珠
    則持用門號0000000000之行動電話等情，業據被告及證人張
    美珠分別陳述在卷（第8888號偵卷第10、48頁、第2886號偵
    卷2 第9 頁）。其次，張美珠於100 年1 月13日凌晨1 時38
    分18秒，以上開門號致電被告使用之0000000000號行動電話
    ，向被告稱：「餐廳有開嗎？」，被告覆以「有」後，張美
    珠即稱：「我叫發仔去拿阿，大仔一個便當」，被告旋稱：
    「你叫他5 分鐘後出發」等語；同日凌晨1 時39分12秒，張
    美珠再致電被告稱：「東西要那種菜色」；嗣「發仔」旋於
    同日凌晨1 時50分52秒致電被告表示伊已抵達約定地等情，
    有台灣桃園地方法院99年聲監字第001176號通訊監察書及通
    訊監察譯文在卷可徵（第8888號偵卷第60-61 、80頁）。而
    前揭監聽譯文確為被告與張美珠之通話內容乙情，亦經被告
    及證人張美珠自承在卷（第8888號偵卷第15、16、48頁），
    均堪認定。
  (二)次據證人張美珠於警詢證稱：100 年1 月13日凌晨1 時38分
    18秒該通電話，是我要向被告買1000元海洛因，那次是發仔
    去被告家幫我拿的等語（第8888號偵卷第48頁）；於偵查中
    結證稱：100 年1 月13日凌晨1 時38分18秒該通電話，提及
    之「便當」是指1000元之海洛因；「餐廳有開嗎」，是指被
    告那邊有無海洛因。之前與被告約定以「便當」作為海洛因
    之代號等語（第2886號偵卷2 第10頁）。而被告於警詢亦坦
    承：「100 年1 月13日當天確實是張美珠向我買1000元海洛
    因，那次是發仔來我家幫他拿」等語（8888偵卷第15、16頁
    ）；於檢察官起訴移審時亦供稱：「有於100 年1 月13日賣
    1000元海洛因給張美珠，是張美珠叫她先生至我國際路住處
    拿毒品；1000元海洛因淨重約0.2 公克」等語（原審卷第14
    頁背面、第15頁）；另於原審準備程序及審理時，亦承認上
    開販賣海洛因之犯行（原審卷第39頁背面、第55頁背面）。
    依張美珠、被告前揭陳述，及前開通訊監察譯文，堪認被告
    於該日有以1000元之價格，販賣淨重約0.2 公克之海洛因予
    張美珠，應甚明確。
  (三)查證人徐春發警詢雖證稱：100 年1 月13日該次，伊幫張美
    珠至被告住處拿海洛因時，因打電話被告沒接，故未拿到海
    洛因云云（第8888號偵卷第52頁），然查該次交易成功，被
    告有交付海洛因乙節，業據證人張美珠於偵查中結證綦詳（
    第2886號偵卷2 第10頁）。而證人徐春發於偵查中亦證稱：
    100 年1 月13日該日，伊有去被告家門口拿數量為1000元之
    海洛因，伊有拿1000元給被告。因被告該次給的數量不足，
    後來張美珠才傳簡訊質疑被告為何數量不夠等語（第2886號
    偵卷2 第18頁）；佐以徐春發於100 年1 月13日凌晨1 時50
    分52秒致電被告稱伊抵達約定地，約20分鐘後之同日凌晨2
    時10分26秒，張美珠即致電被告稱：「生意做這樣的阿」，
    並於同日凌晨2 時20分37秒，傳送「錢到手了東西也不足又
    不接電話」之簡訊予被告，此有前揭通訊監察書，及通訊監
    察譯文存卷可參（第8888號偵卷第60-61 、80頁）。倘徐春
    發該日至被告處未遇被告，而未取得海洛因，何以張美珠會
    傳送上開錢到手，東西卻不足之簡訊內容？是應以證人徐春
    發偵查中，及證人張美珠所述該次被告有交付海洛因之證詞
    為可採，徐春發警詢所為之上開陳述，與事實不符，無從採
    信。從而，被告及其辯護人辯稱：該次未完成交易云云，顯
    為飾卸之詞。
  (四)再查被告供稱：伊向綽號「阿勇」者買海洛因，有時以5000
    元買淨重1.2 公克之海洛因，有時以2000元買淨重0.5 公克
    之海洛因；伊是以1000元淨重約0.2 公克販賣海洛因予張美
    珠等語（原審卷第15頁），則被告係以約每公克4166元（
    5000元÷1.2 公克＝4166.67 元）或4000元（2000元÷0.5
    公克＝4000元）向「阿勇」購得海洛因。茲以較高之成本價
    每公克4166元計算，則其每0.1 公克之成本為416.6 元，
    0.2 公克即為833.2 元（416.6 元×2 ＝833.2 元），惟其
    卻以1000元之價格予張美珠0.2 公克之海洛因，顯見被告供
    稱：伊賣海洛因予張美珠，可以多獲得一點海洛因之利潤等
    語（原審卷第54頁），應信為實，亦可徵被告前開販賣海洛
    因予張美珠，其意應在營利至明。
  (五)此外，復有被告用以分裝毒品之藥杓2 支、電子磅秤1 個及
    分裝袋1 包，暨用以聯繫上開販毒事宜之搭配門號00000000
    00之金鵬（型號KA08）粉紅色行動電話1 支等扣案可徵。被
    告及辯護人雖聲請傳喚證人徐春發，惟經本院依其於警詢、
    偵查中所陳報之址，亦即其戶籍址傳喚，據覆其遷移不詳，
    再予拘提，亦未到庭，復查無在監在押（本院卷第45-48 、
    50-1 、56頁），此部分證據自屬無從調查，附此敘明。
  (六)綜據上述，本件事證明確，被告犯行，堪可認定，應依法論
    科。
三按海洛因係毒品危害防制條例第2 條第2 項第1 款所規定之第
  一級毒品，核被告所為，係犯毒品危害防制條例第4 條第1 項
  之販賣第一級毒品罪。其販賣毒品海洛因前，持有毒品海洛因
  之低度行為，為販賣之高度行為所吸收，不另論罪。被告有如
  事實欄所載之犯罪科刑及執行情形，此有本院被告前案紀錄表
  存卷可按，其於受有期徒刑之執行完畢後，5 年內故意再犯
  本件有期徒刑以上之罪，為累犯，除法定刑死刑、無期徒刑部
  分依法不得加重外，應依刑法第47條第1 項規定，加重其刑。
  又犯毒品危害防制條例第4 條至第8 條之罪於偵查及審判中均
  自白者，減輕其刑，毒品危害防制條例第17條第2 項定有明文
  ，依該條修正立法理由觀之，苟行為人於偵查及審判中均對自
  己之犯罪事實全部或主要部分為肯定供述之意，即符合自白減
  輕其刑要件，且所謂偵查中之自白既未明定限縮專指檢察官偵
  查中為限，是上開偵查中自白之範圍，適用上應兼指司法警察
  官或司法警察實施之輔助偵查程序在內。至於被告於偵查及審
  判中均自白後，嗣後又為否認犯罪之辯解，此仍屬被告在刑事
  訴訟上防禦權之合法行使，不能憑此否定其前此所為之自白，
  而排除上開條例第17條第2 項規定之適用（最高法院99年度台
  上字第2423號、99年度台上字第815 號、98年度台上字第7231
  號判決意旨參照）。被告就上開販賣海洛因之犯行，業於警詢
  及原審坦認不諱（8888偵卷第15、16頁、原審卷第14頁背面、
  第15頁、第39頁背面、第55頁背面），其於本院雖否認犯行，
  惟依前說明，仍有毒品危害防制條例第17條第2 項減輕其刑規
  定之適用，並予先加後減（法定本刑死刑、無期徒刑部分不得
  加重）。
四原審以被告罪證明確，適用毒品危害防制條例第4 條第1 項、
  刑法第11條等規定，並以被告此次犯行，符合刑法累犯之規定
  ，除法定刑死刑、無期徒刑部分依法不得加重外，應依刑法第
  47條第1 項規定，加重其刑；並以被告於偵查及審理時，自白
  上開犯行，應依毒品危害防制條例第17條第2 項之規定，減輕
  其刑。復以被告素行尚非惡劣不端，且本件被告販賣毒品海洛
  因之數量甚微，衡酌其情節，不無情輕法重，尚堪憫恕之情形
  ，認如處以販賣第一級毒品法定最低刑之無期徒刑，猶屬過重
  ，為求量刑之妥適平衡，而依刑法第59條規定，予以酌量遞減
  輕其刑，並依法先加重（法定刑死刑、無期徒刑部分依法不得
  加重）後遞減輕。並審酌被告明知海洛因經公告列為第一級毒
  品，對人體有莫大之戕害，竟仍為上開犯行，危害社會治安及
  國民生活健康，惟念被告與大宗販賣海洛因者相較，對社會之
  危害稍低，且被告僅賺取其中些微差價，對社會造成之危害尚
  無從與販賣毒品之大盤、中盤相提並論，暨被告犯後坦承犯行
  ，已見悔意，態度良可，兼衡被告之素行、犯罪動機、目的、
  手段、智識程度、生活狀況等一切情狀，有期徒刑10年，並以
  扣案附表編號1-3 之物，為被告所有，供犯本案所用之物，業
  據被告供明在卷（原審卷第40頁、第52頁背面），而依毒品危
  害防制條例第19條第1 項之規定，宣告沒收之。復以被告販賣
  毒品犯罪所得財物1000元，雖未扣案，仍應依上開條項規定諭
  知沒收，如全部或一部不能沒收時，以其財產抵償之。並以扣
  案附表編號8 所示之行動電話（含SIM 卡1 枚），雖係供被告
  犯罪所用之物，然非屬被告所有，暨其他扣案之物，並無證據
  證明與本案有關，爰均不宣告沒收。認事用法，並無違誤，量
  刑亦屬妥適。被告否認犯行，並無理由，應予駁回。
據上論斷，應依刑事訴訟法第368條，判決如主文。
本案經檢察官陳正芬到庭執行職務。
中    華    民    國   100    年    12    月    8     日
                  刑事第二十一庭審判長法  官  周政達
                                      法  官  趙文卿
                                      法  官  江翠萍
以上正本證明與原本無異。
如不服本判決，應於收受送達後十日內向本院提出上訴書狀，其
未敘述上訴之理由者並得於提起上訴後十日內向本院補提理由書
（均須按他造當事人之人數附繕本）「切勿逕送上級法院」。
                                      書記官  王靜怡
中    華    民    國   100    年    12    月    8     日
附錄本案論罪科刑法條全文：
毒品危害防制條例第4條第1項
製造、運輸、販賣第一級毒品者，處死刑或無期徒刑；處無期徒
刑者，得併科新臺幣 2 千萬元以下罰金。
附表
┌──┬────────────────┬──┬────────────┐
│編號│物品名稱                        │數量│   備           註      │
├──┼────────────────┼──┼────────────┤
│ 1  │毒品器具（藥杓）                │2支 │為被告所有，並供犯本件販│
│    │                                │    │賣第一級毒品所用之物。  │
├──┼────────────────┼──┼────────────┤
│ 2  │電子磅秤                        │1個 │為被告所有，並供犯本件販│
│    │                                │    │賣第一級毒品所用之物。  │
├──┼────────────────┼──┼────────────┤
│ 3  │分裝袋                          │1包 │為被告所有，並供犯本件販│
│    │                                │    │賣第一級毒品所用之物。  │
├──┼────────────────┼──┼────────────┤
│ 4  │毒品器具（安非他命吸食器）      │1組 │與本案無關。            │
├──┼────────────────┼──┼────────────┤
│ 5  │毒品器具（安非他命玻璃球吸食器）│1組 │與本案無關。            │
├──┼────────────────┼──┼────────────┤
│ 6  │毒品器具（海洛因注射器）        │2支 │與本案無關。            │
├──┼────────────────┼──┼────────────┤
│ 7  │毒品器具（安非他命殘渣袋）      │3個 │與本案無關。            │
├──┼────────────────┼──┼────────────┤
│ 8  │搭配門號0000000000號之金鵬（型號│1支 │雖供被告犯本件所用之物，│
│    │KA08）粉紅色行動電話（含門號    │    │然據被告供稱係其母所有，│
│    │0000000000號SIM 卡1 枚）        │    │非被告所有之物（原審卷第│
│    │                                │    │40頁）                  │
├──┼────────────────┼──┼────────────┤
│ 9  │SIM卡                           │2張 │與本案無關。            │
├──┼────────────────┼──┼────────────┤
│ 10 │G-PLUS廠牌銀色行動電話          │1支 │與本案無關。            │
├──┼────────────────┼──┼────────────┤
│ 11 │RADO廠牌鐵金色行動電話          │1支 │與本案無關。            │
├──┼────────────────┼──┼────────────┤
│ 12 │LG廠牌銀色行動電話              │1支 │與本案無關。            │
└──┴────────────────┴──┴────────────┘